【裁判字號】    98,中簡上,729
【裁判日期】    980928
【裁判案由】    詐欺
【裁判全文】
臺灣臺中地方法院刑事判決           98年度中簡上字第729號
上  訴  人  己○○
即  被  告
上列上訴人因詐欺案件，不服本院臺中簡易庭98年度中簡字第20
55號中華民國98年6月12日第一審簡易判決（聲請簡易判決處刑
案號：臺灣臺中地方法院檢察署98年度偵字第10546號），提起
上訴及移送併辦（臺灣花蓮地方法院檢察署98年度偵字第2365號
、臺灣板橋地方法院檢察署98年度偵字第21510號），本院管轄
之第二審合議庭判決如下：
    主    文
原判決撤銷。
己○○幫助意圖為自己不法之所有，以詐術使人將本人之物交付
，處拘役拾日，如易科罰金，以新臺幣壹仟元折算壹日，緩刑
貳年。
      犯罪事實
一、己○○明知金融機構帳戶之存摺及提款卡係供自己使用之重
    要理財工具，關係個人財產、信用之表徵，且可預見存摺、
    提款卡及其密碼如交予他人使用，而未加以闡明正常用途，
    極易被利用為與財產有關之犯罪工具，竟仍不顧他人可能遭
    受財產上損害之危險，而基於縱若其金融機構帳戶被利用作
    為詐欺取財，並不違背其本意之幫助犯意，於民國（下同）
    98年2月底某日，在臺中市○區○○路中興大學校門口附近
    之便利商店前，將其向中華郵政股份有限公司臺中烏日郵局
    （以下稱臺中烏日郵局）所申設開立第00000000000000號帳
    戶之存摺、提款卡（包括密碼），交付予真實姓名、年籍不
    詳之成年男子使用。該真實姓名、年籍不詳之成年男子或所
    屬詐欺集團成員取得己○○所有上開臺中烏日郵局帳戶之存
    摺、提款卡（包括密碼）後，即意圖為自己不法之所有，於
    (一)98年2月23日21時30分許，由其中自稱「小芬」之成年女
    子以網路聊天程式SKYPE與戊○○交談，向戊○○詐稱：98
    年3月3日13時許在臺南市見面援交等語，迨於98年3月3日下
    午戊○○抵達臺南市後，該自稱「小芬」之成年女子再撥打
    電話予戊○○，向戊○○詐稱：要見面援交的話，請匯款至
    指定帳戶等語，使戊○○信以為真而陷於錯誤，遂依該自稱
    「小芬」之成年女子指示，於同日16時22分許，在臺南市○○區○○街37號臺南興華街郵局臨櫃匯款新臺幣（下同）70
    00元至己○○所有上開臺中烏日郵局帳戶。該真實姓名、年
    籍不詳之成年女子或所屬詐欺集團成員隨即於當日利用提款
    卡領出所詐得上開款項。(二)98年3月3日23時許，由自稱丁○○之妹許雅惠名義之其中真實姓名、年籍不詳之成年女子撥
    打電話予丁○○，向丁○○詐稱：伊是許雅惠急需用錢等語
    ，使丁○○信以為真而陷於錯誤，遂依該真實姓名、年籍不
    詳之成年女子指示，於同日23時10分許，以其所有中國信託
    商業銀行提款卡至ATM轉帳匯款6988元至己○○所有上開臺
    中烏日郵局帳戶。該真實姓名、年籍不詳之成年女子或所屬
    詐欺集團成員隨即於當日利用提款卡領出所詐得上開款項。
    (三)98年3月3日17時2分許，由其中真實姓名、年籍不詳之成
    年人以網際網路在「奇摩拍賣網」上刊登虛偽之販賣麵包機
    訊息，使乙○○信以為真而陷於錯誤以3900元得標後，遂依
    該真實姓名、年籍不詳之成年人指示，於同日17時22分許，
    至花蓮縣吉安鄉○○路○段362號某便利商店ATM跨行匯款390
    0元至己○○所有上開臺中烏日郵局帳戶。該真實姓名、年
    籍不詳之成年人或所屬詐欺集團成員隨即於當日利用提款卡
    領出所詐得上開款項。(四)98年3月2日2時30分許，由其中真
    實姓名、年籍不詳之成年人以網際網路在露天拍賣網站上刊
    登虛偽之販售手機訊息，使丙○○信以為真而陷於錯誤以40
    80元得標後，遂依該真實姓名、年籍不詳之成年人指示，於
    同年月3日14時2分許，至臺北市大同區○○○路246號臺北
    臺北橋郵局ATM匯款4080元至己○○所有上開臺中烏日郵局
    帳戶。該真實姓名、年籍不詳之成年人或所屬詐欺集團成員
    隨即於當日利用提款卡領出所詐得上開款項。嗣經戊○○、
    丁○○、乙○○、丙○○察覺有異，始知受騙，並報警處理
    ，為警循線查獲。
二、案經臺中縣警察局烏日分局報請臺灣臺中地方法院檢察署檢
    察官偵查後聲請以簡易判決處刑及臺灣花蓮、板橋地方法院
    檢察署檢察官移送併案審理。
    理    由
一、按現行刑事訴訟法為保障被告之反對詰問權，排除具有虛偽
    危險性之傳聞證據，以求實體真實之發見，於該法第159條
    第1項明定被告以外之人於審判外之言詞或書面陳述，除法
    律有規定者外，不得作為證據。而刑事訴訟法第159條之1至
    159條之4有傳聞法則之例外規定，且被告以外之人於審判外
    之陳述，雖不符前4條之規定，而經當事人於審判程序同意
    作為證據，法院審酌該言詞陳述或書面陳述作成時之情況，
    認為適當者，亦得為證據；當事人、代理人或辯護人於法院
    調查證據時，知有第159條第1項不得為證據之情形，而未於
    言詞辯論終結前聲明異議者，視為有前項之同意，刑事訴訟
    法第159條之5定有明文。本件檢察官、被告並未就被告以外
    之人於審判外之陳述有所爭執，且迄於言詞辯論終結前，均
    未主張有刑事訴訟法第159條第1項不得為證據之情形，是應
    認已同意作為證據，且經本院審酌後，認無不適當之情形，
    應認均有證據能力，合先敘明。
二、上揭犯罪事實，業據上訴人即被告己○○（以下稱被告）於
    本院行準備程序、審理時坦承不諱；且戊○○、丁○○、乙○○、丙○○因誤信詐欺集團成員所提供之上開詐騙訊息，
    以致陷於錯誤，而分別於上開時間匯款7000元、6988元、39
    00元、4080元至被告所有上開臺中烏日郵局帳戶，該詐欺集
    團成員隨即分別於當日利用提款卡領出所詐得上開款項等情
    ，業據證人即被害人戊○○、丁○○、乙○○、丙○○分別
    於警詢、偵查中指證述綦詳，並有被告所有上開臺中烏日郵
    局帳戶之開戶基本資料、客戶歷史交易清單各1份，被害人
    戊○○提出之郵政國內匯款執據影本1張、被害人丁○○提
    出之中國信託商業銀行自動櫃員機交易明細表影本1張、中
    國信託商業銀行新竹分行存款存摺內頁轉帳資料影本1張、
    被害人乙○○提出之銀行存摺內頁轉帳資料影本1張、被害
    人丙○○提出之郵政自動櫃員機交易明細表影本1紙附卷可
    憑。按被告預知真實姓名、年籍不詳之成年男子可能利用取
    得帳戶作為詐欺取財匯款使用，仍於上開時地，將其所有上
    開臺中烏日郵局帳戶之存摺、提款卡（包括密碼），交付予
    真實姓名、年籍不詳之成年男子，嗣該真實姓名、年籍不詳
    之成年男子或所屬詐欺集團成員，果據以作為取得詐欺取財
    犯罪所得款項之工具，被告自有幫助該真實姓名、年籍不詳
    之成年男子或所屬詐欺集團成員詐欺取財之不確定故意，足
    見被告之自白與事實相符。本件事證明確，被告犯行堪以認
    定。
三、按刑法上之故意，以行為人對於構成犯罪之事實，包括犯罪
    客體、行為、結果等均有具體確定認識，並有意使其發生者
    為確定故意，而行為人對於構成犯罪之事實，雖無具體確定
    認識，但已預見其發生，且其發生不違背其本意者，則為不
    確定故意。又行為人基於幫助他人犯罪之意思，為促成他人
    犯罪而為犯罪構成要件以外之行為，為幫助犯。本件被告將
    其所有上開臺中烏日郵局帳戶之存摺、提款卡（包括密碼）
    ，交付予真實姓名、年籍不詳之成年男子使用，該真實姓名
    、年籍不詳之成年男子或所屬詐欺集團成員嗣據以作為詐欺
    取財匯款之工具，此既不違背被告當初交付存摺、提款卡（
    包括密碼）之本意，且係參與提供取得詐欺取財犯罪所得款
    項之工具，對此犯行施以助力，為詐欺取財罪構成要件以外
    之行為，應以詐欺取財罪之幫助犯論之。核被告所為，係犯
    刑法第30條第1項、第339條第1項之幫助詐欺取財罪。又被
    告係幫助該真實姓名、年籍不詳之成年男子或所屬詐欺集團
    成員犯詐欺取財罪，為幫助犯，應按正犯之刑減輕之。再被
    告於上開時地交付其所有上開臺中烏日郵局帳戶之存摺、提
    款卡（包括密碼）供詐欺集團從事詐欺取財匯款使用，並侵
    害上開4位被害人之財產法益，係一行為觸犯數同種罪名之
    想像競合犯，依刑法第55條前段之規定，應從一處斷。檢察
    官雖僅就被告幫助詐欺集團成員詐騙被害人戊○○、丁○○
    犯行部分聲請簡易判決處刑，而就被告幫助詐欺集團成員詐
    騙被害人乙○○、丙○○犯行部分（即移送併辦部分）未及
    提出聲請，惟此部分既與檢察官上開聲請簡易判決處刑經判
    決有罪部分，有想像競合之裁判上一罪關係，為檢察官聲請
    簡易判決處刑效力所及，本院自得併予審理，附此敘明。被
    告上訴意旨以原審判決量刑太重，請求從輕量刑云云，惟按
    關於刑之量定，係實體法上賦予法院得為自由裁量之事項，
    倘其未有逾越法律所規定之範圍，或濫用其權限，即不得任
    意指為違法（最高法院75年台上字第7033號判例參照），本
    件被告上訴並未指明原審判決有何濫用裁量權或逾越裁量範
    圍之情事，是其請求從輕量刑云云，雖無理由，但原審判決
    未及審酌被告幫助詐欺集團成員詐騙被害人乙○○、丙○○
    犯行部分（即移送併辦部分），尚有未合，自應由本院予以
    撤銷改判。爰審酌被告將其所有上開臺中烏日郵局帳戶之存
    摺、提款卡（包括密碼）交付真實姓名、年籍不詳之成年男
    子，而幫助渠等詐欺取財所生危害社會治安之程度，事後坦
    承犯行，態度尚稱良好，並分別與被害人戊○○、丁○○、
    乙○○、丙○○以5000元、3500元、3000元、4080元達成和
    解賠償損害，各被害人並表示願予宥恕不再追究，有本院98
    年度司中調字第402號調解程序筆錄1份（被告當場交付5000
    元予被害人戊○○）、被告匯款予被害人丁○○、乙○○、
    丙○○之合作金庫銀行、中國信託銀行自動櫃員機交易明細
    單各2紙、本院電話紀錄表4份附卷可參，及其犯罪之動機、
    目的、手段、所生損害等一切情狀，量處如主文第二項所示
    之刑，並諭知易科罰金之折算標準。查被告尚無前科，未曾
    因故意犯罪受有期徒刑以上刑之宣告，有臺灣高等法院被告
    前案紀錄表附卷可稽，其因一時失慮，致犯本案，事後坦承
    犯行已知悔悟，且與被害人戊○○、丁○○、乙○○、丙○○達成和解賠償損害，各被害人並表示願予宥恕不再追究，
    已如上述，經此科刑教訓，應知所警惕而無再犯之虞，本院
    認其所受刑之宣告，以暫不執行為適當，爰依法併予宣告緩
    刑2年，以啟自新。
四、據上論斷，應依刑事訴訟法第455條之1第1項、第3項、第36
    9條第1項前段、第364條、第299條第1項前段，刑法第30條
    第1項前段、第339條第1項、第30條第2項、第55條前段、第
    41條第1項前段、第74條第1項第1款，刑法施行法第1條之1
    ，判決如主文。
本案經檢察官甲○○到庭執行職務。
中    華    民    國    98    年    9     月    28    日
                  刑事第九庭    審判長法  官  朱光國
                                      法  官  唐光義
                                      法  官  吳幸芬
上正本證明與原本無異。
本件不得上訴。
                                      書記官  張孝妃
中    華    民    國    98    年    9     月    28    日
附錄本案論罪科刑法條：
刑法第339條第1項：
意圖為自己或第三人不法之所有，以詐術使人將本人或第三人之
物交付者，處5年以下有期徒刑、拘役或科或併科1千元以下罰金
。


司法院資訊處製作；財團法人民間司法改革基金會備份。
